【裁判字號】    99,婚,303
【裁判日期】    990803
【裁判案由】    離婚
【裁判全文】
臺灣臺中地方法院民事判決               99年度婚字第303號
原      告  甲○○
訴訟代理人  游琦俊律師
被      告  乙○○
上列當事人間請求離婚事件，經本院於中華民國99年7 月27日言
詞辯論終結，判決如下：
    主      文
准原告與被告離婚。
訴訟費用由被告負擔。
    事實及理由
甲、程序方面：
    被告經合法通知，無正當理由，未於言詞辯論期日到場，核
    無民事訴訟法第 386條所列各款情形，爰依原告之聲請，由
    其一造辯論而為判決。
乙、實體方面：
壹、原告起訴主張：兩造於民國81年間經人介紹而相識，於同年
    6 月17日結婚，婚後原告始發現被告好逸惡勞、不事生產，
    成日妄想不勞而獲、一步登天，從未好好從事正當、穩定職
    業，常與一干損友廝混，兩造為此迭生激烈爭執。尤有甚者
    ，被告於97年6 月間突然離家出走，不告而別，自此行蹤不
    明，音訊全無；嗣於98年7 月間原告聽聞被告似因販賣或製
    造偽藥、禁藥遭判處1、2年之有期徒刑，並因逃匿而遭通緝
    。兩造分居迄今已逾2 年，期間被告未曾與原告連繫，對原
    告不聞不問，婚姻有名無實，顯係惡意遺棄原告在繼續狀態
    中，且被告因違反藥事法之刑事案件而遭判處徒刑確定，其
    犯行，將使社會上一般人普遍產生不名譽之負面評價，是兩
    造婚姻因上開可歸責於被告之事由，顯生重大裂痕，難以繼
    續維持，亦無回復婚姻之希望，為此爰依民法第1052條第 1
    項第5款、第10款及第2項之規定，請求准予離婚等語。並聲
    明：如主文所示。
貳、被告未於言詞辯論期日到場，亦未提出書狀作何聲明或陳述
    。
、得心證之理由：
一、原告主張兩造於81年6 月17日結婚，現婚姻關係尚存續中，
    被告自97年6 月間離家出走，不知所蹤，嗣被告因違反藥事
    法案件，經判處有期徒刑確定，現遭通緝中，兩造分居迄今
    已逾2 年等事實，除據原告提出與所述情節相符之戶籍謄本
    、入出國日期證明書各1 件為證外，並經證人即兩造之子詹
    宇軒於本院99年7 月20日行言詞辯論時證述明確，復經本院
    依職權調取臺灣高等法院被告前案紀錄表、本院96年度訴字
    第1272號刑事判決、臺灣高等法院臺中分院96年度上訴字第
    3056號刑事判決、最高法院97年度臺上字第2323號刑事判決
    各1 件查閱屬實。觀諸上開前案紀錄表及刑事判決，被告確
    因違反販賣偽藥、禁藥等行為，經判處有期徒刑2 年，並於
    97年9 月12日確定在案，嗣因未到案執行，經臺灣臺中地方
    法院檢察署於97年8 月29日發布通緝在案；另由前揭入出國
    日期證明書觀之，被告確於通緝前之97年6月8日即出境，迄
    今已逾2年未歸，故而堪信原告上開主張為真實。
二、按民法親屬編於74年6月3日修正公布時，在同條增列第2 項
    規定：「有前項以外之重大事由，難以維持婚姻者，夫妻之
    一方，得請求離婚」。其立法本旨，乃以同條第1 項各款列
    舉之離婚原因，過於嚴格；故增列第2 項，即夫妻一方之事
    由，雖不備同條第1 項所列各款之要件，祇須按其事由之情
    節，在客觀上，確屬難以維持婚姻生活者，亦在得請求裁判
    離婚之列。其目的在使夫妻請求裁判離婚之事由較富彈性。
    是夫妻間發生足使婚姻難以維持之重大事由者，雖不符合該
    條第1項所列各款情形，亦無不准依該法條第2項訴請離婚之
    理（最高法院86年度第2 次民事庭會議）。申言之，此項規
    定係為因應實際需要所增設，倘認婚姻已生破綻而無回復之
    希望，則應許其裁判離婚；而婚姻是否已生破綻而無回復之
    希望須依客觀的標準，即難以維持婚姻之事實，是否已達於
    倘處於同一境況，任何人均將喪失維持婚姻意欲之程度以決
    之。但其事由應由夫妻之一方負責者，僅他方得為請求。是
    雖按夫妻之一方因犯罪被處3 年以上之徒刑或犯不名譽之罪
    被處徒刑訴請離婚者，有請求權之一方應自知悉他方被處徒
    刑之判決確定時起算1年內訴請離婚，若超過此1年之法定除
    斥期間，原告不得據以依民法第1052條第1 項第10款規定請
    求離婚，惟原告主張若屬於難以維持婚姻關係之重大事由，
    仍得依同法條第2 項規定請求離婚，且此項離婚請求權並無
    除斥期間之限制（最高法院75年度臺上字第1148號判決意旨
    參照）。
三、復按結婚之目的，在營夫妻共同生活永久生活為目的，配偶
    應互相協力保持共同生活之圓滿及幸福，此為維繫婚姻所必
    要，故夫妻一方之行為有礙之人格尊嚴，致難以維持婚姻者
    ，自得依民法第1052條第2 項請求裁判離婚。經查，被告於
    兩造婚姻關係存續期間，因違反藥事法販賣偽藥、禁藥，經
    法院判處罪刑確定，已如前述。而被告上開犯行，依我國社
    會常情及社會道德觀念，自為人所共棄，恥與相近，則被告
    前開犯行，如為鄰里親友知悉，原告即不免遭嘲諷、疏離或
    投以異樣眼光，原告非惟深感顏面無光，其心理上所受傷害
    、痛苦更自不待言；其次，被告因不願執行前揭確定判決所
    處罪刑，更離家出走，避走國外，現經臺灣臺中地方法院檢
    察署通緝中，返回之日遙遙無期，造成前開促成兩造夫妻生
    活圓滿幸福之基礎破毀，顯見兩造婚姻早已產生重大破綻；
    再者，兩造業已分居逾2 年，分居期間無任何夫妻生活，婚
    姻中夫妻彼此扶持之特質蕩然無存，兩造經長期分離，已無
    情感，對於彼此之生活情況完全不瞭解，其等之間僅存夫妻
    之名，而無夫妻之實，足見兩造間之婚姻非但已生重大破綻
    且無回復之希望，任何人處於原告同一情況下，均不願繼續
    維持婚姻生活，並堪信本件兩造間確有難以維持婚姻之重大
    事由存在。而就該項離婚事由觀之，係可歸責於被告之上開
    事由所致，原告則無責（本院依上開情節，既已足堪認定兩
    造間有上開離婚事由存在，則原告有關其餘離婚事由之主張
    ，即無庸贅述）。從而，原告依民法第1052條第2 項請求判
    決離婚，洵屬正當，應予准許。
四、原告就離婚訴訟部分，係併依民法第1052條第1項第5款、第
    10款及同條第2 項之規定為請求，此種起訴之形態，謂之重
    疊的訴之合併，訴訟標的雖有數項，而僅有單一之聲明，法
    院應就所主張之數項標的逐一審判，如其中一項請求為有理
    由，即可為原告勝訴之判決，就他項標的無須更為審判（最
    高法院著有88年度臺上字第1127號、86年度臺上字第997 號
    、85年度臺上字第1158號、83年度臺上字第1076號、71年度
    臺上字第238號判決意旨參照），則原告依民法第1052條第2
    項之規定所為之請求，既經本院為勝訴之判決，就其另依民
    法第1052條第1項第3款、第10款之規定，所為同一內容之請
    求，本院即毋庸再予判決。
丙、訴訟費用負擔之依據：民事訴訟法第78條。
中    華    民    國    99    年    8     月    3     日
                  家事法庭      法  官  郭妙俐
正本係照原本作成。
如對本判決上訴，須於判決送達後20日之不變期間內，向本院
提出上訴狀。
如委任律師提起上訴者，應一併繳納上訴審裁判費。
中    華    民    國    99    年    8     月    3     日
                                書記官

司法院資訊處製作；財團法人民間司法改革基金會備份。
